【裁判字號】    98,訴,618
【裁判日期】    990105
【裁判案由】    違反森林法
【裁判全文】
臺灣苗栗地方法院刑事判決               98年度訴字第618號
公  訴  人  臺灣苗栗地方法院檢察署檢察官
被      告  甲○○
上列被告因違反森林法案件，經檢察官提起公訴（98年度偵字第
3397號），被告於準備程序中就被訴事實為有罪之陳述，經本院
合議庭裁定由受命法官獨任進行簡式審判程序審理，並判決如下
：
    主  文
甲○○共同犯森林法第五十二條第二項之竊取森林主產物未遂罪
，處有期徒刑月，如易科罰金，以新臺幣壹仟元折算壹日，併
科罰金新臺幣壹萬壹仟伍佰貳拾元，罰金如易服勞役，以新臺幣
壹仟元折算壹日。緩刑貳年，並應向公庫支付新臺幣貳萬元。扣
案長板鋸壹支及手套壹副均沒收。
    事  實
一、甲○○、李聖賓與根俊吉（李聖賓、根俊吉2 人業經臺灣苗
    栗地方法院檢察署檢察官為緩起訴處分）意圖為自己不法之
    所有，共同基於竊取森林主產物之犯意聯絡，於民國98年6
    月23日晚上10時許，由甲○○以新臺幣（下同）1,000 元之
    代價僱請李聖賓與根俊吉，3 人一同攜帶客觀上足對人之生
    命、身體、安全構成威脅具有危險性，可作為兇器使用之長
    板鋸1 支、鋤頭2 支、十字鎬1 支、鐵鎚1 支，前往乙○○
    所有之坐落在苗栗縣南庄鄉○○段492 之2 地號之林地，以
    上開工具，共同挖掘上開林地上之森林主產物肖楠木樹莖附
    近之土石，欲竊取該樹之樹莖，惟尚於挖取土石，並未鋸斷
    樹莖之際，即為據報上山查看之員警所發覺，致未得手。
二、案經苗栗縣警察局頭份分局報請苗栗地方法院檢察署檢察官
    偵查起訴。
    理  由
一、上揭事實，業據被告甲○○於警詢、偵查及本院審理時坦承
    不諱，核與證人即同案被告李聖賓、根俊吉於警詢及偵查中
    證述之犯罪情節相符，並經證人即被害人乙○○於警詢時證
    述明確，復有坐落苗栗縣南庄鄉○○段492 之2 地號林地土
    地所有權狀影本、現場照片10張、行政院農業委員會林務局
    新竹林區管理處98年10月1 日竹治字第0982110293號函、苗
    栗縣警察局頭份分局98年10月13日份警偵字第0980021020號
    函及附件、本院98年11月30日電話紀錄表、苗栗縣警察局頭
    份分局田美派出所警員98年12月3 日偵查報告及一般樹種立
    木材積表、主要樹種用材及枝梢材重量表等附卷足參，是被
    告之自白核與事實相符，其上開犯行堪以認定，應依法論科
    。
二、按所謂森林「主產物」，係指生立、枯損、倒伏之林木及餘
    留之根株、殘材，國有林林產物處分規則第3 條第1 款定有
    明文。本案被告甲○○所欲竊取之肖楠木，為上述森林法所
    稱之森林主產物。查被告於著手挖掘系爭肖楠木樹根附近之
    泥土，尚未鋸斷欲行竊之樹莖之際，即為員警查獲，系爭肖
    楠木樹莖尚未移入被告實力支配之下，核其所為，係犯森林
    法第52條第1 項第4 款、第2 項之加重竊取森林主產物未遂
    罪（起訴書認被告應成立加重竊取森林主產物既遂罪，容有
    未洽，惟此業經蒞庭檢察官當庭變更起訴法條，基於檢察一
    體之原則，本院毋庸再行變更，附此說明）。另被告甲○○
    著手竊取森林主產物所用之長板鋸1 支、鋤頭2 支、十字鎬
    1 支、鐵鎚1 支等物品，堅實而銳利，可砍伐樹木，客觀上
    足對人之生命、身體、安全構成威脅，為具有危險性之兇器
    ，被告攜帶並以之為行竊工具，雖亦構成森林法第50條之竊
    取森林主產物罪，本應依刑法第321 條第1 項第3 款及第2
    項攜帶兇器竊盜未遂罪論處，惟森林法第52條第1 項各款之
    規定為同法第50條之特別規定，應優先適用森林法第52條第
    1 項第4 款及第2 項之規定論罪，不再論以森林法第50條、
    刑法第321 條第1 項第3 款及第2 項之罪，附此敘明。又被
    告甲○○與李聖賓、根俊吉3 人就前揭竊盜森林主產物未遂
    罪間，有犯意聯絡及行為分擔，均為共同正犯。又被告著手
    於竊盜行為之實行，而未至竊得財物之結果，為未遂犯，爰
    依刑法第25條第2 項規定減輕其刑。
三、爰審酌被告為圖小利，竊取被害人林地內之樹木，危害該林
    地之生態暨保育，惟其犯後始終坦承犯行，並未竊得財物，
    尚未造成被害人實際財產之損失，犯罪情節非重，並衡酌其
    犯罪動機、攜帶客觀上可供作兇器使用之長板鋸等做為行竊
    工具之犯罪手段、智識程度、生活狀況及檢察官具體求刑之
    範圍等一切情狀，量處如主文所示之刑，併諭知易科罰金之
    折算標準。又森林法第52條之加重竊取森林主、副產物罪，
    應併科之罰金以贓額2 倍以上、5 倍以下為其額度，而所謂
    「贓額」係指其竊取之森林主、副產物之價額（最高法院86
    年度臺上字第6566號判決意旨參照），前開森林主產物即肖
    楠木之贓額，計5,760 元，此有卷附苗栗縣警察局頭份分局
    偵查報告可參，爰依森林法第52條第1 項規定，處以贓額2
    倍之罰金，罰金部分併依刑法第42條第3 項前段之規定諭知
    易服勞役之折算標準。另被告前未曾受有期徒刑以上刑之宣
    告，有臺灣高等法院被告前案紀錄表1 份在卷可佐，其年紀
    尚輕，思慮不周，一時短視，以致誤罹刑章，事後已坦承犯
    行，深表悔悟，諒其經此偵審程序及刑之宣告後，當知所警
    惕，信無再犯之虞，本院認前開所宣告之刑以暫不執行為適
    當，併諭知緩刑2 年，以啟自新。又審酌被告前揭行為雖未
    造成被害人具體損失，惟為促使其日後得以知曉尊重法治之
    觀念，本院乃認除前開緩刑宣告外，另有賦予被告一定負擔
    之必要，爰依刑法第74條第2 項第4 款規定，命被告應向公
    庫支付2 萬元。
四、扣案之長板鋸1 支及手套1 副，為被告所有供本案竊取森林
    主產物所使用之物，業據被告供述在卷，應依刑法第38 條
    第1 項第2 款規定宣告沒收；另扣案之鋤頭2 支、十字鎬1
    支及鐵鎚1 支，係被告父親所有用以務農之物，既非被告所
    有之物，亦非屬違禁物，爰不予宣告沒收。
據上論斷，依刑事訴訟法第273 條之1 第1 項、第299 條第1 項
前段，森林法第52條第1 項第4 款、第2 項，刑法第11條前段、
第28條、第41條第1 項前段、第42條第3 項前段、第74條第1 項
第1 款、第2 項第4 款、第38條第1 項第2 款，判決如主文。
中    華    民    國    99    年    1     月    5     日
                  刑事第三庭    法  官  林佩儒
以上正本證明與原本無異。
如不服本判決應於收受判決後10日內向本院提出上訴書狀，並應
應敘述具體理由。其未敘述上訴理由者，應於上訴期間屆滿後20
日內向本院補提理由書(均須按他造當事人之人數附繕本)「切勿
逕送上級法院」。
                                書記官  陳玲君
中    華    民    國    99    年    1     月    5     日
附錄法條
森林法第52條（加重竊取森林主、副產物罪）
竊取森林主、副產物而有左列情形之一者，處6 月以上5 年以有
期徒刑，併科贓額二倍以上五倍以下罰金：
一  於保安林犯之者。
二  依機關之委託或其他契約，有保護森林義務之人犯之者。
三  於行使林產採取權時犯之者。
四  結夥二人以上或僱使他人犯之者。
五  以贓物為原料，製造木炭、松節油、其他物品或培植菇類者
    。
六  為搬運贓物，使用牲口、船舶、車輛，或有搬運造材之設備
    者。
七  掘採、毀壞、燒燬或隱蔽根株，以圖罪跡之湮滅者。
八  以贓物燃料，使用於礦物之採取，精製石灰、磚瓦或其他物
    品之製造者。
前項未遂犯罰之。

司法院資訊處製作；財團法人民間司法改革基金會備份。
